---
title: "Tarea 2 - Análisis de Supervivencia"
output: pdf_document
---

```{r setup, include=FALSE}
knitr::opts_chunk$set(echo = TRUE)
library("survival")
library("tinytex")
library("tidyverse")
library(splines)
library(ggplot2)
library(gridExtra)
library("cowplot")

base <- read.csv("ovarian.csv")

base$fustat <- as.factor(base$fustat)

base$resid.ds <- as.factor(base$resid.ds)

base$ecog.ps <- as.factor(base$ecog.ps)

base$rx <- as.factor(base$rx)
```

Se tiene una base de datos que proviene de un estudio de supervivencia en mujeres con cáncer de ovarios sometidas a dos tratamientos distintos, en  se tienen en cuenta 7 variables que son: futime (tiempo de supervivencia en días), fustat (estado de la censura  donde fustat = 0 es censurado, y = 1 es defunción, representa la falla), age (edad de la paciente en años), resid.ds (persistencia de la enfermedad tras el tratamiento 1 = No, 2 = Si), rx (tratamiento a la que es sometida la paciente), ecog.ps (puntuación del test, ECOG = 1 es buen estado).

```{r, echo=FALSE, out.width="100%", out.height ="120%"}
a <- by(base$resid.ds, base$rx, summary)

means1 <-round(c(by(base$futime, base$rx, mean)),2)


g1 <- ggplot(base,aes(x=futime,group=rx, color=factor(rx), fill=factor(rx)))+
  geom_density(alpha=0.4)+
  geom_vline(xintercept=means1[1], size=0.9, color="purple",alpha=0.54)+
  geom_vline(xintercept=means1[2], size=0.9, color="red",alpha=0.54)+
  geom_text(aes(x=means1[1]+150,label=paste0("Mean\n",means1[1]), y=0.0005),size=3.5,col="red")+
  geom_text(aes(x=means1[2]-120,label=paste0("Mean\n",means1[2]), y=0.00075),size=3.5,col="blue")



g2 <- ggplot(base,aes(x=factor(rx),y=futime,group=factor(rx), color=factor(rx), fill=factor(rx)))+
  geom_boxplot(alpha=0.4)+
  stat_summary(aes(x=factor(rx),y=futime,group=factor(rx), color=factor(rx)),fun=mean, geom="point", shape=20, 
               size=4, color="yellow", fill="red", position = "identity")

plot_grid(g1, g2)


```

```{r, echo=FALSE, out.width="100%", out.height ="120%"}
g3 <-ggplot(base,aes(x=futime,group=ecog.ps, color=factor(ecog.ps), fill=factor(ecog.ps)))+
  geom_density(alpha=0.4)+
  geom_vline(xintercept=means1[1], size=0.9, color="purple",alpha=0.54)+
  geom_vline(xintercept=means1[2], size=0.9, color="red",alpha=0.54)+
  geom_text(aes(x=means1[1]+150,label=paste0("Mean\n",means1[1]), y=0.0005),size=3.5,col="red")+
  geom_text(aes(x=means1[2]-120,label=paste0("Mean\n",means1[2]), y=0.00075),size=3.5,col="blue")



g4 <- ggplot(base,aes(x=factor(ecog.ps),y=futime,group=factor(ecog.ps), color=factor(ecog.ps), fill=factor(ecog.ps)))+
  geom_boxplot(alpha=0.4)+
  stat_summary(aes(x=factor(ecog.ps),y=futime,group=factor(ecog.ps), color=factor(ecog.ps)),fun=mean, geom="point", shape=20, 
               size=4, color="yellow", fill="red", position = "identity")


plot_grid(g3, g4)

```


```{r, echo=FALSE, out.width="100%", out.height ="120%"}

g5 <-ggplot(base,aes(x=futime,group=resid.ds, color=factor(resid.ds), fill=factor(resid.ds)))+
  geom_density(alpha=0.4)+
  geom_vline(xintercept=means1[1], size=0.9, color="purple",alpha=0.54)+
  geom_vline(xintercept=means1[2], size=0.9, color="red",alpha=0.54)+
  geom_text(aes(x=means1[1]+150,label=paste0("Mean\n",means1[1]), y=0.0005),size=3.5,col="red")+
  geom_text(aes(x=means1[2]-120,label=paste0("Mean\n",means1[2]), y=0.00075),size=3.5,col="blue")



g6 <- ggplot(base,aes(x=factor(resid.ds),y=futime,group=factor(resid.ds), color=factor(resid.ds), fill=factor(resid.ds)))+
  geom_boxplot(alpha=0.4)+
  stat_summary(aes(x=factor(resid.ds),y=futime,group=factor(resid.ds), color=factor(resid.ds)),fun=mean, geom="point", shape=20, 
               size=4, color="yellow", fill="red", position = "identity")


plot_grid(g5, g6)
```


\section{1. }

**Ajuste al menos tres modelos param ́etricos de lafamilia AFT y seleccione uno de ellos de acuerdo a algun criterio o estadístico de los vistos en clase. Inicialmente, debe usar todas las covariables, y secuencialmente y con cada distribucíon, seleccione las variables estad́ısticamente important de acuerdo a su valor-p. Una vez seleccione un modelo,evalúe los posibles efectos confusores de las variables que no fueron incluidas en el modelo (si es que aplica) e interacciones. INTERPRETE.**


\subsection{a. Todas las covariables}

```{r, echo = FALSE}


```

